【裁判字號】    98,易,2387
【裁判日期】    990430
【裁判案由】    侵占
【裁判全文】
臺灣板橋地方法院刑事判決              98年度易字第2387號
公  訴  人  臺灣板橋地方法院檢察署檢察官
被      告  己○○
            戊○○
            乙○○
            丙○○
            丁○○
上列被告因侵占案件，經檢察官提起公訴（97年度偵字第33276
號、98年度偵字第2339號及98年度偵字第21725 號），因被告於
本院準備程序中就被訴事實為有罪之陳述，經合議庭評議後，裁
定由受命法官獨任進行簡式審判程式，判決如下：
    主  文
己○○共同意圖為自己不法之所有，而侵占對於業務上所持有之
物，處有期徒刑肆月，如易科罰金，以新臺幣壹仟元折算壹日。
戊○○共同意圖為自己不法之所有，而侵占對於業務上所持有之
物，處有期徒刑肆月，如易科罰金，以新臺幣壹仟元折算壹日。
緩刑貳年。戊○○應履行戊○○與告訴人和宜食品有限公司負責
人甲○○於民國九十九年三月一日成立和解筆錄之和解條款。
乙○○共同意圖為自己不法之所有，而侵占對於業務上所持有之
物，處有期徒刑肆月，如易科罰金，以新臺幣壹仟元折算壹日。
緩刑貳年。乙○○應履行乙○○與告訴人和宜食品有限公司負責
人甲○○於民國九十九年三月十一日成立和解筆錄之和解條款。
丙○○共同意圖為自己不法之所有，而侵占對於業務上所持有之
物，處有期徒刑參月，如易科罰金，以新臺幣壹仟元折算壹日。
緩刑貳年。
丁○○共同意圖為自己不法之所有，而侵占對於業務上所持有之
物，累犯，處有期徒刑肆月，如易科罰金，以新臺幣壹仟元折算
壹日。
    事  實
一、己○○前曾於民國97年間因肇事逃逸案件，經本院於97年7
    月22日以97年度交訴字第89號判處有期徒刑6 月，緩刑3 年
    確定（本件不構成累犯）。丁○○於89年間因竊盜案件，經
    本院以89年易字第1880號判處有期徒刑1 年6 月確定，另因
    侵占及偽造文書案件，經本院以89年度訴字第1047號分別判
    處有期徒刑7 月、3 月，並定應執行刑為有期徒刑8 月，經
    其上訴，臺灣高等法院以89年度上訴字第3538號駁回上訴確
    定，上開3 罪，經臺灣高等法院以90年度聲字第1659號裁定
    定應執行刑為有期徒刑2 年2 月確定，復因竊盜案件，經本
    院以89年度易字第4306號判處有期徒刑1 年2 月確定，上開
    案件接續執行，其於89年10月24日入監服刑，嗣於91年12月
    3 日假釋並付保護管束，於92年10月15日保護管束期滿未經
    撤銷假釋，視為執行完畢（本件構成累犯）。緣己○○、戊○○、乙○○、丙○○及丁○○均受僱於址設臺北縣中和市
    ○○路36巷2 號之2 之「和宜食品有限公司」（下稱「和宜
    公司」，負責人為甲○○），己○○擔任倉庫管理員之職務
    ，戊○○、丙○○、丁○○擔任司機兼送貨員，乙○○則擔
    任公司派駐永和地區之業務員，分別負責經手出貨、送貨予
    客戶之業務，為從事業務之人。詎其等竟基於意圖為自己不
    法所有之犯意聯絡，利用其等職務之便，己○○、戊○○及
    乙○○均於97年7 月起至同年10月25日之期間，丙○○於97
    年7 月起至同年9 月底之期間，丁○○則於97年9 月中旬起
    至同年10月底之期間，由己○○接續將點貨人所交付其保管
    如附表所示之貨品（共計價值新臺幣（下同）49,9654 元）
    ，與乙○○約定好之貨物種類、數量由倉庫搬出，且由戊○○、丙○○、丁○○將該貨物搬上貨車，以變易持有為所有
    之意思予以侵占入己。嗣後其等或將該貨物供己使用，或變
    現後，朋分花用。嗣「和宜公司」負責人甲○○經同業告知
    其貨品遭變賣至小吃店或檳榔攤之情形後，甲○○質問己○○、丁○○，再調閱「和宜公司」自97年7 月起短少之貨物
    明細後，始查悉上情。
二、案經甲○○訴由臺北縣政府中和分局移送及臺灣板橋地方法
    院檢察署自動檢舉簽分偵查起訴。
    理  由
一、按除被告所犯為死刑、無期徒刑、最輕本刑為三年以上有期
    徒刑之罪或高等法院管轄第一審案件者外，於第一次審判期
    日前之準備程序進行中，被告先就被訴事實為有罪之陳述時
    ，審判長得告知被告簡式審判程序之旨，並聽取當事人、代
    理人、辯護人及輔佐人之意見後，裁定進行簡式審判程序，
    刑事訴訟法第273 條之1 第1 項定有明文。經核本件被告己○○、戊○○、乙○○、丙○○及丁○○所犯係死刑、無期
    徒刑、最輕本刑為三年以上有期徒刑以外之罪，其於準備程
    序中就被訴之事實為有罪陳述，經法官告知簡式審判程序之
    旨，並聽取公訴人、被告之意見後，本院爰依首揭規定，合
    議裁定由受命法官獨任進行簡式審判程序，合先敘明。
二、上開犯罪事實，業據被告己○○、戊○○、乙○○、丙○○
    及丁○○於本院準備程序及審理中坦認不諱，並有證人甲○○於警詢及偵查中證述明確，且有證人林家慶於偵查中證述
    綦詳，復有「和宜公司」廠商進退統計表、庫存明細表、商
    品別銷退統計、進銷貨及庫存之差額統計表等資料在卷可稽
    ，足認被告己○○、戊○○、乙○○、丙○○及丁○○自白
    與事實相符，本件事證明確，犯行洵堪認定。
三、查被告己○○、戊○○、乙○○、丙○○及丁○○均受僱於
    「和宜公司」，己○○擔任倉庫管理員之職務，戊○○、丙○○及丁○○擔任司機兼送貨員，乙○○則擔任公司派駐永
    和地區之業務員，分別負責經手出貨、送貨予客戶之業務，
    為從事業務之人，其等接續將附表所示之貨物侵占入己，核
    其所為，均係犯刑法第336 條第2 項之業務侵占罪。按刑事
    法若干犯罪行為態樣，本質上原具有反覆、延續實行之特徵
    ，立法時乃予特別歸類，定為犯罪構成要件之行為要素，此
    在學理上則稱為「集合犯」，凡職業性、營業性或收集性等
    具有重複特質之犯罪，例如經營、從事業務、收集、販賣、
    製造、散布等行為，均屬之，是故，如行為人係基於概括犯
    意，在密切接近之一定時、地，多次反覆實行相同之犯罪行
    為，倘依社會通念，於客觀上認為符合一個反覆、延續性之
    行為觀念者，於刑法評價上，即應僅成立一罪（最高法院95
    年度台上字第4686號判決可資參照）。本件被告己○○、戊○○及乙○○（自97年12月1日起至98年1月間止）、丙○○
    （自97年7 月起至同年9 月底止）、丁○○（97年9 月中旬
    起至同年10月底）於工作期間，利用被告己○○管理貨物機
    會，持續於附表所示之時、地，以同一方式持續侵占其業務
    上所持有之物，顯係出於反覆持續業務侵占之單一行為決意
    ，在行為概念上應評價為集合犯之一罪。其等具有犯意聯絡
    及行為分擔，為共同正犯。被告丁○○前有如事實欄所述之
    犯罪科刑及執行情形，此有臺灣高等法院被告丁○○前案紀
    錄表1 份在卷可稽，被告丁○○於有期徒刑執行完畢後，5
    年以內再故意犯本罪，應依刑法第47條第1 項規定論以累犯
    ，並加重其刑。再被告己○○、戊○○、乙○○、丙○○及
    丁○○均係一時失慮貪圖小利而觸犯本案，然於本院審理中
    對上揭犯行均坦承不諱，事後亦與告訴人「和宜公司」達成
    民事和解，並取得告訴人公司之諒解，有和解書、和解筆錄
    在卷可參，且告訴人公司表示不願追究且願意給其等機會，
    惟其等所犯之罪法定本刑為6 月以上5 年以下有期徒刑，衡
    其犯罪情狀，縱宣告法定最低度刑期，猶嫌過重，在客觀上
    顯堪憫恕而足以引起一般之同情，爰依刑法第59條之規定減
    輕其刑，並就被告丁○○部分依法先加後減之。爰審酌被告
    己○○、戊○○、乙○○、丙○○及丁○○均正值壯年之期
    ，竟未思循正當方式獲取財物，反貪圖一時私利而侵占業務
    上所持有貨物，並考量其犯罪時間、所得、告訴人所受損害
    及均已告訴人達成和解並賠償損失，且犯後尚知坦承犯行，
    態度尚佳等一切情狀，分別量處如主文所示之刑，並均諭知
    易科罰金之折算標準。又被告戊○○前受有期徒刑以上刑之
    宣告，執行完畢後，迄今逾5 年未曾受有期徒刑以上刑之宣
    告，而被告陳松濱及乙○○前均未曾受有期徒刑以上刑之宣
    告，有臺灣高等法院被告前案紀錄表在卷足參，於犯罪後已
    與告訴人和解，信其經此追訴審判，當知警惕而無再犯之虞
    ，爰分別依刑法第74條第1 項第1 款、第2 款之規定宣告緩
    刑2 年，以啟自新。第按「緩刑宣告，得斟酌情形，命犯罪
    行為人向被害人支付相當數額之財產或非財產上之損害賠償
    。」，刑法第74條第2 項第3 款亦定有明文，本件被告戊○○及乙○○均既需向本案告訴人「和宜公司」支付如附件所
    示和解筆錄所記載之金額，為確保被告戊○○、乙○○均能
    如期履行上揭和解條件，以維告訴人權益，故本院考量上開
    各項情狀後，認於被告戊○○、乙○○緩刑期間課予上開如
    附件所示和解書之負擔，乃為適當，爰併予宣告之。
據上論斷，應依刑事訴訟法第273 條之1 第1 項、第299 條第1
項前段，刑法第28條、第336 條第2 項、第47條第1 項前段、第
59條、刑法第41條第1 項前段、第74條第1 項第1 款、第2 款、
第2 項第3 款，刑法施行法第1 條之1 第1 項、第2 項前段，判
決如主文。
本案經檢察官簡志祥到庭執行職務。
中    華    民    國    99    年    4     月    30    日
                  刑事第一庭    法  官  連雅婷
以上正本證明與原本無異。
如不服本判決應於收受判決後10日內向本院提出上訴書狀，並
應敘述具體理由。其未敘述上訴理由者，應於上訴期間屆滿後
20日內向本院補提理由書（均須按他造當事人之人數附繕本）
「切勿逕送上級法院」。
                                書記官  郭晉良
中    華    民    國    99    年    4     月    30    日
附表一
┌─────┬──────┬────┬────────┐
│  時間    │  貨物品項  │數量(箱)│貨品價值(新臺幣)│
├─────┼──────┼────┼────────┤
│97年7月   │   保力達   │   40   │     28,000元   │
│          ├──────┼────┼────────┤
│          │每朝健康綠茶│   35   │     21,000元   │
│          ├──────┼────┼────────┤
│          │   維士比   │   30   │     21,000元   │
│          ├──────┼────┼────────┤
│          │ 金門高粱酒 │    1   │      4,320元   │
│          │    (300ml) │        │                │
│          ├──────┼────┼────────┤
│          │ 金門高粱酒 │    1   │      4,200元   │
│          │    (600ml) │        │                │
│          ├──────┼────┼────────┤
│          │ 金門高粱酒 │    1   │      5,640元   │
│          │    (750ml) │        │                │
│          ├──────┼────┼────────┤
│          │  金牌啤酒  │   42   │     26,460元   │
│          ├──────┼────┼────────┤
│          │  台灣啤酒  │   44   │     25,960元   │
├─────┼──────┼────┼────────┤
│97年8月   │   保力達   │   60   │     42,000元   │
│          ├──────┼────┼────────┤
│          │每朝健康綠茶│   30   │     18,000元   │
│          ├──────┼────┼────────┤
│          │   維士比   │   30   │     21,000元   │
│          ├──────┼────┼────────┤
│          │ 金門高粱酒 │    2   │      8,640元   │
│          │    (300ml) │        │                │
│          ├──────┼────┼────────┤
│          │ 金門高粱酒 │    3   │     12,600元   │
│          │    (600ml) │        │                │
│          ├──────┼────┼────────┤
│          │ 金門高粱酒 │    2   │     11,280元   │
│          │    (750ml) │        │                │
│          ├──────┼────┼────────┤
│          │  金牌啤酒  │   31   │     19,530元   │
│          ├──────┼────┼────────┤
│          │  台灣啤酒  │   52   │     30,680元   │
├─────┼──────┼────┼────────┤
│97年9月1日│   保力達   │   27   │     18,900元   │
│至10月25日├──────┼────┼────────┤
│          │每朝健康綠茶│   20   │     12,000元   │
│          ├──────┼────┼────────┤
│          │   維士比   │   20   │     14,000元   │
│          ├──────┼────┼────────┤
│          │ 金門高粱酒 │    2   │      8,640元   │
│          │    (300ml) │        │                │
│          ├──────┼────┼────────┤
│          │ 金門高粱酒 │   10   │     42,000元   │
│          │    (600ml) │        │                │
│          ├──────┼────┼────────┤
│          │ 金門高粱酒 │    3   │     16,920元   │
│          │    (750ml) │        │                │
│          ├──────┼────┼────────┤
│          │  金牌啤酒  │   48   │     30,240元   │
│          ├──────┼────┼────────┤
│          │  台灣啤酒  │   96   │     56,640元   │
└─────┴──────┴────┼────────┤
                                    │合計:499,650元  │
                                    └────────┘
附錄本案論罪科刑法條全文：
刑法第336條第2項：
對於業務上所持有之物，犯前條第1 項之罪者，處6 月以上、5
年以下有期徒刑，得併科三千元以下罰金。

司法院資訊處製作；財團法人民間司法改革基金會備份。
